【裁判字號】    97,勞訴,19
【裁判日期】    980430
【裁判案由】    給付資遣費
【裁判全文】
臺灣桃園地方法院民事判決              97年度勞訴字第19號
原      告  甲○○
            乙○○
            壬○○
            子○○
            戊○○
            己○○
            丙○○
            丁○○
            丑○○
            寅○○
            癸○○
共      共
訴訟代理人  林清漢律師
複  代理人  張運弘律師
被      告  瀚宇彩晶股份有限公司
法定代理人  庚○○
訴訟代理人  劉志鵬律師
            黃馨慧律師
上列當事人間請求給付資遣費等事件，於民國98年4 月9 日言詞
辯論終結，本院判決如下：
    主  文
原告之訴及假執行之聲請均駁回。
訴訟費用由原告負擔。
    事實及理由
一、原告起訴後追加、擴張及減縮請求如其聲明所示，因請求之
    基礎事實同一，且不甚礙被告之防禦及本件訴訟之終結，被
    告對此亦無異議，核與民事訴訟法第255 條第1 項第2 款第
    3 款、第7 款規定無違，應予准許。
二、原告起訴主張：
  (一)原告11人受僱於被告（受僱日期如附表所示），與被告訂立
    勞動契約前，原告考量工作地點在桃園縣楊梅鎮○○路580
    號被告之楊梅廠，才同意簽訂勞動契約（下稱系爭勞動契約
    ），詎被告因遷廠，竟於民國97年1 月30日、2 月1 日公告
    將原告壬○○、子○○、戊○○、丑○○、丙○○自97年1
    月28日、2 月4 日起調往五股廠、原告丁○○、己○○自97
    年1 月28日、2 月4 日起調往台南廠、原告甲○○、乙○○
    、寅○○、癸○○自97年2 月4 日起調往高雄廠。因上開廠
    區與原告居住處所有相當之距離，工作及生活因此改變，影
    響原告權益甚鉅，且被告任意將原告調職，違反勞動契約，
    原告於97年1 月31日以桃園縣中壢44支郵局第18號存證信函
    ，向被告表示自同年2 月1 日起終止兩造間之勞動契約。
  (二)原告於97年1 月30日及同年2 月1 日經被告公告說明始知遭
    調職之生效日期及調職地點，故自公告起始知被告之調職有
    違反勞動契約之事，原告於97年1 月31日終止系爭勞動契約
    關係，未逾勞動基準法（下簡稱勞基法）第14條第2 項所定
    30日之除斥期間。
  (三)系爭勞動契約雖記載：「含工作場所之調動在內」，但此非
    指被告可任意將原告調動至不同廠區，上開約定並非被告之
    人事權範圍，蓋：
  1.系爭勞動契約第1 條第2 項或第3 項記載：「乙方（原告）
    應接受甲方（被告）之指導監督，在甲方工作場所（含工作
    場所之調動在內）擔任各項指派工作。」，所謂「含工作場
    所之調動在內」之原意係指工作場所調動後，應受被告之指
    導監督，但非指被告可任意調動工作場所，否則「含工作場
    所之調動在內」，應在「…指導監督…」後面加註：「乙方
    應接受甲方之指導監督（含工作場所之調動在內），在甲方
    工作場所擔任各項指派工作。」才是，故上開「含工作場所
    之調動在內」應依原告之解釋始符契約本旨。
  2.又勞動契約應約定工作場所及應從事之工作有關事項。勞基
    法施行細則第7 條第1 項第1 款定有明文，原告甲○○、乙○○、子○○、己○○、丁○○、寅○○等人與被告簽訂系
    爭勞動契約時，已指明特定工作場所，觀諸渠等皆在楊梅廠
    應徵，故系爭勞動契約約定之工作場所係指楊梅廠而言，此
    為應徵工作者所確信，亦符合一般人之生活經驗。至原告乙○○應徵時另填寫人事資料表，但該表僅是應徵時之調查詢
    問，不屬於勞動契約之一部分，況契約內亦未特別約定人事
    資料表為契約之一部，自無從拘束原告乙○○。
  3.原告壬○○、丑○○、戊○○、丙○○、癸○○等與被告簽
    訂系爭勞動契約已載明「工作場所：楊梅」、「工作場所：
    新竹及楊梅」，可見渠等指定工作場所為楊梅廠或新竹廠，
    且渠等皆在楊梅廠應徵，故約定之工作場所為楊梅廠或新竹
    廠甚為明確。
  4.被告所舉數則判決書稱調動不同廠區為人事權云云，然具體
    個案不同，不得比附援引，且上開判決係指職務調動為人事
    權限，工作場所調動或變更原約定工作場所則非人事權範疇
    ，顯見被告違反勞動契約有關工作場所之約定，在未經原告
    同意逕自變更勞動契約指定之工作場所，違反勞基法第14條
    第1 項第6 款。
  (四)被告將原告調職，亦不符內政部頒布勞工調動五大原則，構
    成違法調職，理由如下：
  1.非基於企業經營上所必需：被告於96年8 月10日出賣楊梅廠
    予勝華科技股份有限公司（下稱勝華公司），被告公司總經
    理周定輝召開全廠說明會，告知全廠同仁楊梅廠2 年內位置
    不變，且被告雖出售楊梅廠房，但仍向勝華公司承租辦公大
    樓2 年，被告公司董事長庚○○亦宣稱95、96年公司有盈餘
    ，同意承租廠房，詎被告竟捨棄桃園縣楊梅廠原址，改向藍
    天公司承租台北縣五股廠，五股廠與被告台南廠、高雄廠之
    距離和實務性更遠，且不利員工之調職，被告出賣楊梅廠之
    行為，形同逼迫原告離職。
  2.違反勞動契約：被告稱原告同意調職，且原告乙○○簽有人
    事資料表，表明：「本人同意日後因工作調動需要，可配合
    公司進行工作、職務、班別及工作地點之調動，絕無異議」
    。因系爭勞動契約為定型化契約，應做有利於原告之解釋，
    所謂調職係指在原廠區內調動職務，並非工作地點之調動。
    原告乙○○應徵時填寫之人事資料表，並非勞動契約，故無
    拘束力。另原告戊○○、丙○○住居所在新竹市，於88年7
    月12日應徵時，楊梅廠尚未完工，渠等報到於新竹科學園區
    華邦四廠，應徵與報到時僅同意工作地點為新竹及楊梅廠。
    故被告事後為工作地點之調動，違反勞動契約。
  3.對勞工薪資及其他勞動條件有不利變更：調動至五股廠之人
    員，於調動後，從住家至上班地點，來回一趟距離約110 公
    里，路程過遠，每日往返公司交通車之車程時間至少4 個多
    小時，及勞動時間至少13小時，顯屬過長，若搭乘高速鐵路
    每日須更換3 種交通工具，體力及精神無法長期負荷。且住
    宿及交通補助為期1 年；調職台南廠之人員，住宿及薪資補
    助為期1 年，時間過短，加以原告均有子女在學，轉學不易
    ；於97年2 月4 日將任職研究中心之人員調至高雄廠後，被
    告事後於同年6 月間再將全數人員自高雄調至台南廠，不到
    半年內由楊梅廠調至高雄廠及台南廠，兩次大幅任意調動，
    距離過遠，顯屬勞動條件不利之變更。
  4.調動後工作與原有工作性質不同：原告癸○○本為研發創新
    處日文翻譯之資深管理師，調動後之工作與原有工作性質不
    同。
  5.調動後工作地點過遠，雇主未予必要協助：被告多次召開說
    明會，但對於員工何時調往何處，僅於97年1 月30日、2 月
    1 日公告，對相同部門於不同時間調動不同處所，被告並無
    提供必要協助，另兩造於97年1 月29日在桃園縣政府勞資爭
    議協調後，被告即於同年1 月30日、1 月31日，由公司人事
    對原告一一面談，請原告請假或自行離職，顯見被告調職不
    符調動原則。
  (五)按事業單位改組或轉讓時，除新舊雇主商定留用之勞工外，
    其餘勞工應依第16條規定期間預告終止契約，並應依第17條
    規定發給勞工資遣費。勞基法第20條前段定有明文，依被證
    2 出售楊梅廠之資料記載：「勝華（2384）科技股份有限公
    司今（96年8 月10日）宣布和瀚宇彩晶股份有限公司簽定契
    約，購買瀚宇彩晶位於楊梅的第二座TFT- LCD（薄膜電晶體
    液晶面板）三代廠（玻璃基板尺寸為550mm ×660mm） 辦公
    大樓及相關資產。」，可知被告全部轉讓楊梅廠予勝華公司
    ，此種事業單位之轉讓，除勝華公司決定留用之人員外，被
    告應給付原告資遣費。被告引用最高法院84年台上字第997
    號判決，稱公司法人格變動始符上開規定，然前開判決並非
    判例，不同個案仍應做不同之具體認定，不得援用。
  (六)被告主張以原告溢領2 月份薪資與本件預告工資抵銷，然原
    告請求如附表「特休假工資及資遣費」之金額，已扣除預告
    工資與2 月份薪資，故不得再予抵銷。
  (七)綜上，被告之調職違反勞動契約，原告依勞基法第14條第6
    款及第20條規定，以存證信函聲明自97年2 月1 日起終止勞
    動契約，原告11人之平均工資如附表所示，故依勞基法第17
    條、第11條、第13條但書、第38條、勞基法施行細則第24條
    第3 款、勞工退休金條例第11條、第12條規定，請求被告給
    付如附表所示資遣費。另原告8 人（除甲○○、丙○○、寅
    ○○外）於97年2 月1 日終止勞動契約時，尚有特休假未休
    之情事，自得請求給付未休特休假之工資，詳如附表所示。
    又依勞基法第16條、第18條規定，原告寅○○亦得請求追加
    30日預告期間工資。爰聲明：被告應給付原告如附表「未休
    特休假工資及資遣費（寅○○包括預告工資）」欄所示金額
    ，及自97年3 月1 日起至清償日止，按年息5%計算利息；願
    供擔保，請准宣告假執行。
三、被告則以：
  (一)因被告於96年8 月間將楊梅廠出售勝華公司，出售後原設置
    楊梅廠之生產及業務據點即不存在，依勞基法第11條規定，
    被告有安置勞工之義務，在不變動職稱及職務內容之情況下
    ，將楊梅廠員工調至其他廠區，並配合調動而提供各種協助
    措施，故將原告11人自楊梅廠調至五股、高雄、台南等廠區
    ，是被告將原告調職至其他廠區，並無違反勞動契約或勞工
    法令之情事，詳述理由如下：
  1.依系爭勞動契約所示，原告甲○○、乙○○、子○○、己○○、丁○○、寅○○簽訂之契約並未記載工作場所；原告壬○○、丑○○、戊○○、丙○○、癸○○等人簽訂之契約雖
    記載「工作場所：楊梅」、「工作場所：新竹及楊梅」字樣
    ，惟依契約第1 條第2 項或第3 項約定，兩造於立約之初，
    原告已同意日後被告可調動工作場所，縱有部分原告之勞動
    契約記載工作地點為「新竹」、「楊梅」二地，惟雙方締約
    時並無將工作地點限定於上述二地之意。
  2.依實務見解，認調職為企業人事權之一環，企業得依業務需
    要，調動員工之工作地點及職務，無需取得員工同意（但須
    受到「禁止權利濫用原則」之限制，故不致發生損害員工權
    益之問題）。
  3.依系爭勞動契約第1 條第2 項或第3 項約定「工作場所之調
    動」，非如原告所稱僅限於同廠區之調動，蓋：
  (1)證人廖顯仁、吳建忠已證明系爭勞動契約所約定工作場所之
    調動，係指不同廠區間之調動。
  (2)勞動契約應記載工作場所及應從事之工作有關事項。勞基法
    施行細則第7 條第1 款定有明文，所謂「工作場所」係指「
    工作地點」而言，如勞雇雙方於勞動契約約定「得調動工作
    場所」，即雇主得「調動勞工工作地點」，同一廠區內之調
    動，非所謂「工作場所或工作地點之調動」。實際上被告於
    新進人員面試時均說明被告有不同廠區，並詢問應徵人員能
    否配合不同廠區間之職務調動，以作為錄用與否之參考，於
    錄用後即簽署勞動契約約定員工必須配合包括工作場所調動
    及職務內容變動等之調職。
  (3)被告除本次遷廠調動員工外，過去亦有依勞動契約及人事異
    動辦法，將員工調至不同廠區之前例，益徵系爭勞動契約，
    確有約定被告得將員工調至不同廠區。
  (4)依系爭勞動契約第13條第1 項約定：「甲乙雙方僱用、受僱
    期間之權利義務，依本契約辦理；本契約未約定事項，依工
    作規則辦理」，如系爭勞動契約有未盡明確之處，得參考被
    告之工作規則，針對被告之員工異動，被告另定「人事異動
    管理辦法」（見本院卷(一)第313 至318 頁），依辦法第3.2
    條：「公司指定：由公司強制指定或因組織異動調整」；辦
    法第3.4 條：「人事異動：指人員因組織調整或個人因素申
    請致產生單位或職務調動者皆稱之。」；辦法第8.7 條、第
    8.7.1 條B.：「人為異動如有跨廠區之情形…」、「公司廠
    區分南（南科三廠及高雄廠）北（楊梅及台北）兩區」等，
    明確約定被告得因組織異動調整，對原告11人為跨廠區之調
    職，原告明知上開人事異動辦法已有明定，為被告提供勞務
    ，已默示同意人事異動辦法之內容，該辦法為系爭勞動契約
    之一部。
  (5)原告乙○○、寅○○、子○○等人簽訂人事資料表載明：「
    本人同意日後因工作調動需要，可配合公司進行工作、職務
    、班別及工作地點之調動，絕無異議」，顯見雙方確實約定
    被告有權調動原告之工作地點。至原告稱人事資料表非屬勞
    動契約之一部云云，惟參諸台灣高等法院95年重勞上更(一)字
    第2 號判決意旨，人事資料表亦構成勞動契約之一部，原告
    所言實無理由。
  (二)被告發布調職命令，並未違反調職五原則，分述如下：
  1.具有業務上之必要性：被告調動原告係基於「遷廠後安置員
    工」之業務上的必要性，為使業務於遷廠後仍正常運作，被
    告當時亦極需原告繼續提供勞務，實務上關於雇主因遷廠或
    組織裁撤而為調職命令之適法性判斷，已有判決先例認該命
    令合法。
  2.未違反勞動契約：如前所述。
  3.對勞工之薪資及其他勞動條件未為不利益變更：原告11人調
    動後，渠等薪資及勞動條件並未變更，被告更配合工作地點
    之調動，提供高額之津貼及補助，由證人吳建忠證述「工作
    條件沒有變更，待遇也沒有變動」即可得知。
  4.調動後之工作性質，為勞工體能技術所能勝任：依被證4 、
    5 之被告公司公告，調至新工作地點後，原告所屬部門及職
    稱均未改變，調動前後工作性質並無任何變動，為勞工之體
    能技術所能勝任，如原告癸○○調動前後之職稱均為資深管
    理師，工作內容均為行政管理，未有工作內容變動之情事。
    原告戊○○、丙○○、子○○、丑○○、壬○○稱調至五股
    廠後，來回公司與住家距離過遠，交通時間過長，體力及精
    神無法長期負荷云云；惟以通勤時間增加，主張「調動後之
    職務為其體能所無法勝任」，顯對調職五原則有所誤解。另
    渠等稱調職後勞動時間至少13小時等語，除將通勤時間計入
    勞動時間之謬誤外，主張通勤時間亦有浮誇不實之處，此由
    證人吳建忠證述調動至五股廠後，單程增加通勤時間只有約
    40分鐘，況目前在五股廠任職之員工，通勤路線相似者均採
    「共乘」方式上下班，節省時間及金錢，並無任何無法負荷
    之情形。
  5.調動地點過遠，雇主應提供必要協助：所謂「調動距離過遠
    」，依實務認為「衡諸現今上班族在鄰近縣市間通勤甚為普
    遍之情況」，鄰近縣市之調動，並不構成「調動距離過遠」
    ，故將原告由楊梅廠調至五股廠屬「鄰近縣市之調動」，不
    構成「調動距離過遠」，被告本無需提供協助措施，但被告
    基於體恤員工之立場，仍提供交通車、交通津貼、租屋津貼
    、高速鐵路車資補助等協助措施，由員工自由選擇。至調至
    高雄及台南廠部分，調動距離雖較遠，惟依調職五原則，並
    非不能調動員工，僅需提供「必要之協助措施」即可，被告
    除提供最高3 萬元之搬遷補助費外，每月尚提供最高4 萬元
    之補助津貼，且提供宿舍或每月最高15,000元之房屋補助，
    及每週南北返鄉專車。雖交通津貼及每月最高4 萬元之補助
    津貼，提供1 年，但扣除該等限定期間之補助外，被告仍無
    限期提供交通車、宿舍及南北返鄉專車等協助措施，符合「
    雇主應提供必要之協助」規定。
  6.綜上，被告之調職命令完全符合「調職五原則」之規定，且
    實務咸認「雇主因遷廠或組織裁撤而為調職，目的在避免資
    遣之結果，確保勞工工作權，應認為該等調職合法」。被告
    為本件調職命令，所支出之協助措施費用，遠高於原告請求
    之資遣費，顯見被告調動原告，係依法令保障勞工工作權，
    非原告所稱「以調職規避資遣費之支出」，原告主張被告調
    職違反勞工法令，實屬無據。
  (三)原告未於知悉調職命令後30日內為終止勞動契約：本件調職
    係因被告遷廠而調動，與一般個別調動勞工情形不同，每個
    員工遷廠後會調至何一工作場所，於遷廠計畫確定時即已確
    定，原告於97年1 月30日、2 月1 日被告公告調職命令前，
    先於97年1 月9 日向桃園縣政府提出勞資爭議調解之申請，
    可見遷廠計畫早在調職命令公告前已確定並持續進行無疑，
    即原告受告知遷廠計畫時，已知悉調動地點及時間。依證人
    廖顯仁、吳建忠之證述，楊梅廠員工於被告舉辦調職說明會
    時，即確定知悉調職命令內容，依原告知悉調職命令內容之
    時間推算（見本院卷(三)第43頁），原告知悉調職命令之時間
    均不遲於96年年底，另由被證49至54等證物（見本院卷(一)第
    435 至442 頁），亦可證原告在96年年底前已知悉將受調動
    ，原告卻遲至97年1 月31日始終止系爭勞動契約，已逾越勞
    基法第14條第2 項所定30日除斥期間。
  (四)勞基法第20條所定「轉讓」之意，依最高法院84年台上字第
    997 號判決意旨，須有「法人格變動」之情形始足當之。原
    告受調動前後，雇方當事人均為被告，並無任何法人格變動
    ，因之，原告主張本件應適用上開規定，請求被告給付資遣
    費，不符勞基法第20條規定要件，自非適法。
  (五)原告稱被告遷廠時部分員工曾領取資遣費，故被告應給付原
    告資遣費始符合公平原則。惟原告可否依法請求資遣費，應
    依勞基法規定被告有無給付義務，與其他員工領取資遣費無
    關。又被告出售楊梅廠時，僅裁撤試產線及中小尺寸生產線
    暨其相關業務，至其他部分業務（例如大尺寸、研發、品管
    及其他行政業務），遷廠後（即97年初）仍保留，此與勞基
    法第11條所定要件不符，當時被告並無資遣原告之權利，被
    告依法調整原告之工作地點，保障其工作權，自屬適法。又
    不論原告所稱公平與否之判斷標準是否適切，勞基法未規定
    勞工得援引「公平原則」，請求雇主給付資遣費之論據。況
    勞基法第11條係雇主契約終止權之規定，非義務，縱符勞基
    法第11條規定之事由，如雇主不選擇終止契約，願保障員工
    工作權，勞工亦不得強迫雇主資遣。另部分領取資遣費之員
    工，係因被告遷廠後已無可安置工作，不得不辦理資遣，與
    遷廠後，原告仍可保有工作權之情形有別。再原告稱被告高
    雄廠於97年10月間裁員云云，惟該次裁撤者並非研發部門之
    人員，與原告之職務無關。況「調職之業務上必要性」，應
    以調職當時為判斷基準，不能以嗣後大環境景氣變化，主張
    97年1 月初遷廠當時，被告無調動人員之業務上必要性。
  (六)縱認原告可請求資遣費，被告亦可以原告溢領款項主張抵銷
    ，原告請求資遣費及未休特休假工資部分，被告扣除應抵銷
    金額後，核算金額見被證74所示（見本院卷(三)第44頁），原
    告寅○○於97年1 月29日自請離職，未領取2 月份薪資外，
    其餘原告均溢領97年2 月份薪資及其他款項，原告甲○○因
    未依約任職至97年7 月1 日，應歸還已領取之獎勵金18萬元
    ，就上開金額抵銷後，試算金額見被證75所示（見本院卷(三)
    第45頁）。至原告主張以97年2 月份溢領款項與被告依勞基
    法應給付之預告期間工資抵銷，惟原告主張終止契約之法律
    依據為勞基法第14條，並未準用同法第16條關於預告工資之
    規定（僅準用同法第17條給付資遣費規定），故原告並無權
    請求給付預告工資之權利，其主張以預告工資與溢領款抵銷
    ，於法無據等語置辯，並聲明：如受不利判決願供擔保免為
    假執行外，如主文所示。
四、兩造不爭執之事項：
  (一)原告11人於88年起受僱被告（受僱日期詳如附表所示），被
    告於97年1 月28日以人資（97）組字第97011 號公告及同年
    2 月1 日以人資（97）組字第97011 號公告，自97年1 月28
    日、2 月4 日起將原告壬○○、子○○、戊○○、丑○○、
    丙○○調至五股廠、原告丁○○、己○○調至台南廠、原告
    甲○○、乙○○、寅○○、癸○○調至高雄廠，因原告不同
    意調動，於97年1 月31日以存證信函主張被告之調職行為違
    反勞基法第14條第6 款及第20條規定，自97年2 月1 日起終
    止系爭勞動契約。
  (二)原告於調職前，其工作地點均在被告之楊梅廠。
  (三)被告於96年8 月間將TFT-LCD 第三代楊梅廠售予勝華公司。
  (四)原告請求資遣費事件曾於97年1 月9 日向桃園縣政府申請勞
    資爭議調解，於同年1 月29日經勞資爭議調解委員會調解不
    成立。
  (五)除原告寅○○外，其他原告已領取97年2 月份之薪資及其他
    款項（細項金額詳本院卷(三)第8 至9 頁所示）。
  (六)兩造就附表「特休假工資及資遣費」欄所示之數額，均不爭
    執。
五、原告主張被告將原告11人調至五股、台南、高雄等廠區，為
    勞動條件不利變更，違反勞動契約及勞工法令（調動勞工五
    原則），侵害原告權益；而被告則以前詞置辯。查：
  (一)被告稱原告主張其違反勞動契約或勞工法令之事由已逾勞基
    法第14條第2 項之30日除斥期間，應不合法云云，惟本件被
    告公告原告11人之確定調動日期及工作地點是在97年1 月30
    日、97年2 月1 日，有被告提出之公告可參（見本院卷(一)第
    120 頁、第125 頁），此公告應是原告確知被告欲將渠等調
    動工作場所之事實發生時點，被告先前所為之調動說明會，
    僅是預告性質，在確定之前仍有改變之可能，故原告於97年
    1 月9 日向桃園縣政府申請勞資爭議調解，主張被告調動不
    合法，即未逾上開法定之30日除斥期間，故被告此部分之抗
    辯，為不可採。
  (二)按工作場所及應從事之工作有關事項，依勞基法施行細則第
    7 條第1 款規定，應於勞動契約中由勞資雙方自行約定，嗣
    後資方如因業務需要而調動勞方之工作場所及變更工作有關
    事項時，除勞動契約已有約定，應從其約定者外，資方應依
    誠信原則為之，且為保障勞工權益，避免雇主利用調職手段
    懲戒甚或報復勞工，有必要就雇主調職命令權加以限制，是
    雇主如有調動勞工之必要，應依下列原則辦理：「(1)基於企
    業經營上所必需；(2)不得違反勞動契約；(3)對勞工薪資及其
    他勞動條件未做不利益變更；(4)調動後工作與原有工作性質
    為其體能及技術所可勝任；(5)調動地點過遠，雇主應予必要
    協助。」，有內政部74年9 月5 日（74）台內勞字第328433
    號函釋可參，故雇主調動勞工之工作場所或變更工作有關事
    項時，除依契約約定者外，應顧及企業本身之需求，及斟酌
    勞工利益，並應參酌上述調動原則辦理，否則，其調職命令
    即屬權利濫用，為不合法。本件原告與被告簽訂之系爭勞動
    契約，其中原告甲○○、乙○○、子○○、己○○、丁○○
    、寅○○所簽之契約內並無註明工作地點，而原告壬○○、
    丑○○所簽署契約第1 條第1 項記載：「工作地點：楊梅」
    ，原告戊○○、丙○○、癸○○簽署契約第1 條第1 項亦記
    載：「工作地點：新竹、楊梅」，原告以契約有上開約定，
    乃認被告不得任意將其調動工作場所云云。惟：
  1.解釋意思表示，應探求當事人之真意，不得拘泥於所用辭句
    。民法第98條定有明文，而解釋當事人所立書據之真意，以
    當時之事實及其他一切證據資料為其判斷之標準，不能拘泥
    字面或截取書據中一、二語，任意推解致失真意。最高法院
    19 年 上字第28號著有判例可參，依系爭勞動契約第1 條第
    2 項或第3 項約定：「乙方（原告）應接受甲方（被告）之
    指導監督，在甲方工作場所（含工作場所之調動在內）擔任
    各項指派工作。」，是依解釋契約應綜觀全文意旨，不得僅
    截取書據中一、二語任意推解致失真意，系爭勞動契約既有
    上開約定，應解釋為兩造已有約定被告可調動原告之工作地
    點才是，若謂兩造並無被告可調動原告至其他工作場所之合
    意，則只須有前開工作地點之約定即為已足，無須於系爭勞
    動契約第1 條第2 項、第3 項再約定「含工作場所之調動在
    內」之必要，可見系爭勞動契約第1 條第2 項、第3 項之約
    定，絕非被告不得調動原告工作場所之禁止條款，否則原告
    於立約之初，應就此不利條款刪除或變更約定才是。另參酌
    原告乙○○、寅○○、子○○簽署之人事資料表更載明：「
    本人同意日後因工作業務需要，可配合公司進行工作、職務
    、班別及工作地點之調動，絕無異議。」，有被告提出之人
    事資料表附卷可稽（見本院卷(三)第76頁、第80頁、第92頁）
    ，且被告公司人事異動管理辦法第3.2 條、第3.4 條亦規定
    ：「公司指定：由公司強制指定或因組織異動調整。人事異
    動：指人員因組織調整或個人因素申請致產生單位或職務調
    動者皆稱之。」，是依解釋上述約定及參照被告公司之人事
    異動管理辦法，可知被告因企業經營上之需要，有權可調動
    原告之工作場所甚明。
  2.再參照證人即被告公司產品機構設計主管吳建忠到庭證稱：
    「（問：勞動契約第1 條第2 、3 項的約定含工作場所調動
    ，證人的認知為何？）工作場所調動就是指目前廠區，即高
    雄、五股、武漢廠區的調動。我個人工作性質認定是公司不
    同廠區相同工作性質範圍內都可能調動。（問：當初應徵工
    作時，是否知道會在五股上班？）不知道。」（見本院97年
    11月11日言詞辯論期日筆錄第9 、10頁），是由證人之證述
    可知系爭勞動契約內無論有無工作地點之載記，均無礙契約
    第1 條第2 項、第3 項約定被告得調動公司員工之工作場所
    至其他廠區之意；另原告主張渠等當初應徵時，均是在楊梅
    廠面試，故認知上班以後之工作地點即為楊梅地區；但參諸
    原告應徵時之住所地，除原告己○○、丁○○、丑○○之住
    居所在桃園縣中壢市、龍潭鄉及楊梅鎮，與被告之楊梅廠有
    地緣關係外，其餘原告均分散各地，有住居地遠在東部之宜
    蘭縣蘇澳鎮之原告甲○○、北至台北縣市之原告林美惠、癸○○、南至中部台中縣后里鄉之原告寅○○，其餘住居所地
    苗栗縣及新竹縣市等地之原告乙○○、壬○○、子○○、戊○○等，有原告簽署系爭勞動契約之末頁乙方（原告）之地
    址欄可參，顯見原告當時應徵工作時，並非單以住居所之遠
    近為唯一考量，難謂其簽約時之主觀認知的工作地點即為面
    試地楊梅廠一處。故被告稱其就原告所為之調動命令並未違
    反勞動契約，其調動原告之工作地點無庸經原告同意，應非
    無據。
  (三)縱認兩造間並無被告可調動原告工作地點之約定，惟調動工
    作地點乃是雇主之權限，被告如有企業經營上之需要亦得為
    之，本件被告對原告之調動命令，因符合上開調動五大原則
    ，故不違反法令，蓋：
  1.本件調動係基於企業經營上所必需，被告稱其調動原告職務
    最主要之理由，係以基於被告之經營策略的考量，將原有楊
    梅廠之TFT-LCD 三代廠出售予勝華公司，並裁撤試產線及中
    小尺寸生產線暨其相關業務，將相關人員資遣或繼續留任公
    司工作，並基於「遷廠後安置員工」業務上必要性，始調動
    原告11人至其他廠區工作等語，此與證人即原任職被告公司
    試產線員工辛○○到庭證述：「因試產線整個裁撤，沒有工
    作給我做，所以公司徵求我的意思要資遣，我當時有同意資
    遣。」（見本院97年11月11日言詞辯論筆錄第3 頁）互核相
    符，可見被告確係基於企業經營方針改變，對裁撤後生產線
    員工以資遣方式終止勞僱關係或加以留用，就原告11人，因
    仍屬適用之人才，繼續延用並調至其他廠區，故被告稱係基
    於企業經營上所必要而調動原告之工作之地點，應是事實。
  2.因兩造於系爭勞動契約並未約定工作場所只限定在楊梅廠，
    因契約中約定一(一)工作場所、(二)或(三)乙方應接受甲方之指導
    監督，在甲方工作場所（含工作工場之調動在內）擔任各項
    指派工作，是依此約定，原告之工作場所並非只限於楊梅廠
    一處，故被告將原告之工作場所加以調動，即無違反勞動契
    約之虞。
  3.關於原告之薪資及其他勞動條件，被告並未做不利之變更，
    因原告調動後領取之工資及勞動條件並未變更，原告就此並
    不爭執，且被告為配合原告工作場所之調動，另提供津貼及
    補助（詳如下述），此亦據證人即被告公司產品機構設計主
    管吳建忠證稱：「他們（原告）的工作條件沒有變更。待遇
    也沒有變動，有提供一年的交通津貼或交通車。」（見同上
    言詞辯論期日筆錄第8 頁），故被告就原告之工作場所調動
    後，其薪資及其他勞動條件並無不利之變更。
  4.被告稱此次調動對原告異動前後之單位、部門及職稱均未變
    動，於調動後之工作與原有工作性質均為原告之體能及技術
    所可勝任，有被告提出公告2 紙附卷可稽（見本院卷(一)第12
    0 至129 頁），則原告調動前後之工作性質既無變動，仍以
    原任職單位及職務繼續工作，僅是工作場所之變動，而此工
    作場所之變異，與原告之體能及技術無關，可見調動前後之
    工作，均是原告之體能及技術所能勝任者。
  5.依上開勞工行政主管機關揭示之基本原則，調動地點過遠者
    ，雇主應提供必要之協助，係為減少勞工於雇主基於經營管
    理正當性下行使之合理調動勞工工作，致勞工須易地服勞務
    時之困難的協助，諸如補償增加通勤成本、房屋租賃費用、
    生活津貼、安家費等等，至其是否必要、合理之認定，應在
    符合社會通認之客觀標準下判斷之。就此，被告稱對調至五
    股廠之人員，已提供交通車、交通津貼、租屋津貼、高速鐵
    路車資補助等協助措施，由員工自由選擇；調至高雄及台南
    廠之人員，除提供最高3 萬元之搬遷補助費外，每月並提供
    最高4 萬元之補助津貼，且提供宿舍或每月最高15,000元之
    房屋補助，及每週南北返鄉專車等因應措施等語（資料見本
    院卷(一)第130 至147 頁），據證人即被告公司人事主管廖顯
    仁證稱：「（問：調動的員工有沒有甚麼樣的協助？）針對
    調動到五股的員工公司有提供交通車、交通津貼或宿舍三選
    一。調到台南、高雄的員工公司有補助薪資30% 加上宿舍、
    週末南北接駁車。（問：上開協助期間有無限制？）到五股
    交通車到現在還有，補助目前也還有，交通津貼是只有一年
    ，一年之後我們會改為交通車。南部薪資30% 也是一年、宿
    舍和南北接駁車會持續。」等語（見97年11月11日言詞辯論
    期日筆錄），原告對此亦不爭執（見本院98年3 月12日言詞
    辯論筆錄），則被告對原告之工作地點調動過遠者，已給予
    必要之協助，上開協助，依一般社會通念，已足填補原告因
    工作地點過遠所造成之損失，再以被告就原告之工作場所調
    動跨越縣市之間，令部分原告前往之工作地點路程雖相距甚
    遠，但因屬被告公司相同之營業範圍，當屬企業經營上所必
    要，並已給予多項補助，故被告稱其所為之調動符合上開勞
    工調動原則，即屬可採。
  (四)按事業單位改組或轉讓時，除新舊雇主商定留用之勞工外，
    其餘勞工應依第16條規定期間預告終止契約，並應依第17條
    規定發給勞工資遣費。其留用勞工之工作年資，應由新雇主
    繼續予以承認。勞基法第20條定有明文，惟本條文所謂「事
    業單位改組或轉讓」，如事業單位為公司組織者，係指事業
    單位依公司法之規定變更其組織或合併或移轉其營業、財產
    而消滅其原有之法人人格，另立新之法人人格而言。又勞基
    法第20條規定之「改組或轉讓」，係指事業單位依公司法之
    規定變更其組織型態、或其所有權（所有資產、設備）因移
    轉而消滅其原有法人人格，又或獨資或合夥事業單位之負責
    人變更而言，行政院勞工委員會87年5 月28日（87）台勞資
    二字第021214號有函釋在案。被告於96年8 月間以其試產線
    及中小尺寸生產線暨其相關業務經裁撤為由，將公司所有楊
    梅廠售予勝華公司，係以經營上之策略變異考量，並將部分
    人事及生產線遷廠移至五股、台南及高雄等廠區繼續經營，
    被告公司之組織型態，均為「瀚宇彩晶股份有限公司」，未
    曾變更（見被告公司之變更登記事項表，本院卷(一)第26頁）
    ，故被告雖出售楊梅廠，但僅涉及法人處分資產之一部，其
    法人之人格自始未曾變更或消滅，依上說明，本件並無勞基
    法第20條規定之適用，是原告主張被告公司組織型態改組或
    轉讓，依勞基法第20條規定請求給付資遣費，即非可採。
  (五)原告另主張於97年1 月31日以存證信函通知被告終止雙方間
    之勞動契約，請求被告給付資遣費（原告寅○○尚包括預告
    工資）及未休特休假之工資，亦為被告所否認。查：原告係
    主張依勞基法第14條第1 項第6 款及第20條規定之雇主違反
    勞動契約或勞工法令，致有損害勞工權益之虞，不經預告終
    止勞動契約，惟被告對原告所為工作場所之調動既符契約約
    定及主管機關函釋之原則，為適法之調動，且被告出售楊梅
    廠予勝華公司與公司組織改組或轉讓有間，並無勞基法第14
    條第1 項第6 款及第20條規定之情形，乃原告仍以上開勞基
    法規定事由，於97年1 月31日以中壢44支郵局第18號存證信
    函對被告終止勞動契約，有原告提出之存證信函影本可參（
    見本院卷(一)第14頁），則於信函之意思表示到達被告時，即
    發生終止雙方間勞動契約之效力，另原告雖未提出信函係何
    時送達被告收受，惟被告並不否認已收到上開函件，故原告
    稱已寄交存證信函予被告一事，堪予認定，雖原告主張依勞
    基法第14條第1 項第6 款及第20條規定不經預告終止勞動契
    約之事由不存在，依勞基法第15條第2 項規定勞工得隨時不
    具理由終止勞動契約，故原告以書面為終止勞動契約之意思
    表示，於到達被告後發生終止勞動契約之效力，是原告以前
    開信函表示辭職而使雙方間之勞動契約發生終止之效力（寅
    ○○更於97年2 月14日以離職承諾書表示辭職，見本院卷(一)
    第184 頁），依同法第18條第1 款規定，原告自不得請求加
    發預告期間工資及資遣費，從而，原告請求被告給付預告工
    資及資遣費乙節，為無理由，至被告以原告有曠職3 日之情
    事主張終止勞動契約，因雙方間之勞動契約於原告辭職時已
    消滅，故無庸再予論述之必要，附此敘明。
  (六)又勞基法第38條規定勞工在同一雇主或事業單位，繼續工作
    滿一定期間者，每年應給予特別休假，同法施行細則第24條
    第3 款規定特別休假因年度終結或終止契約而未休者，其應
    休未休之日數，雇主應發給工資。除原告甲○○、丙○○、
    寅○○外，原告乙○○等8 人主張於88年工作1 年後，89年
    度起即有特別休假，而扣除已休特休假之天數外，尚有如附
    表「未休特休假天數」欄所示之天數未休，因兩造間勞動契
    約終止而未休假，被告應給付渠等8 人未休特休假之工資等
    情，雖原告並未提出尚有特休假未休之計算依據，惟被告並
    不否認，故堪予採信，而原告乙○○等8 人之未休特休假天
    數，換算工資後之數額詳如附表「特休假工資」欄所示，被
    告既未給付，原告此部分之主張，即屬可採。惟二人互負債
    務，而其給付種類相同，並均屆清償期者，各得以其債務，
    與他方之債務，互為抵銷。民法第334 條第1 項前段定有明
    文，被告應給付未休特休假之工資，應於原告乙○○等8 人
    離職之97年2 月1 日發給，惟原告均已領取97年2 月薪資，
    此為原告所不爭執，則兩造之系爭勞動契約既已於97年1 月
    31日終止，原告等人對被告即負有返還97年2 月份溢領薪資
    之義務，該返還溢領薪資義務，於渠等97年2 月1 日離職時
    即存在，是被告主張與原告請求未休特休假之工資互為抵銷
    ，因兩造對他方之給付債務內容相同，且均屆清償期，故被
    告為抵銷之抗辯，即屬可採，則原告乙○○等8 人請求未休
    特休假工資，即因抵銷而消滅。
六、綜上所述，原告主張被告違反勞動契約或勞工法令，致有損
    害勞工權益之情形，依勞基法第14條第1 項第6 款及第20條
    規定，不經預告終止契約，因於法無據，為不可採，則原告
    依上開規定請求被告給付預告工資及資遣費，為無理由；而
    系爭勞動契約終止後，原告請求未休特休假工資，因被告主
    張抵銷而消滅為可採，故原告此部分之請求，亦無理由，不
    應准許，至原告假執行之聲請，因其訴之駁回而失所附麗，
    應併予駁回。
七、本件事證已臻明確，兩造其餘攻擊、防禦方法，與本件判決
    結果不生影響，無庸逐一論究之必要，附此敘明。
八、據上論結，本件原告之訴為無理由，依民事訴訟法第78條，
    判決如主文。
中    華    民    國    98    年     4     月    30   日
                    勞工法庭  法  官  潘進柳
上為正本係照原本作成
如對本判決上訴，須於判決送達後20日內向本院提出上訴狀
中    華    民    國    98    年    5     月    1     日
                              書記官  谷貞豫
附表：
┌───────────────────────────────────────────────────────┐
│附表：（金額為新台幣）                                                                                        │
├─┬───┬────┬────┬────┬─────┬────┬────┬──────┬─────┬─────┤
│編│姓  名│受僱日期│終止勞動│未休特休│特休假工資│舊制年資│新制年資│ 月平均工資 │ 資 遣 費 │請求總金額│
│號│      │        │契約日期│假天數  │          │        │        │(自96年8月起│（        │          │
│  │      │        │        │        │          │        │        │至97年1月止)│          │          │
├─┼───┼────┼────┼────┼─────┼────┼────┼──────┼─────┼─────┤
│01│甲○○│90/06/22│97/01/31│------  │-------   │4年1月  │2年7月  │66,800元    │359,050元 │359,050元 │
├─┼───┼────┼────┼────┼─────┼────┼────┼──────┼─────┼─────┤
│02│乙○○│92/06/02│97/01/31│13天    │2,205元   │2年1月  │2年7月  │44,100元    │148,838元 │151,043元 │
├─┼───┼────┼────┼────┼─────┼────┼────┼──────┼─────┼─────┤
│03│壬○○│89/06/27│97/01/31│1天     │1,049元   │5年1月  │2年7月  │31,415元    │200,270元 │201,319元 │
├─┼───┼────┼────┼────┼─────┼────┼────┼──────┼─────┼─────┤
│04│子○○│93/09/22│97/01/31│9.5天   │845元     │10月    │2年7月  │50,700元    │102,921元 │103,766元 │
├─┼───┼────┼────┼────┼─────┼────┼────┼──────┼─────┼─────┤
│05│戊○○│88/07/12│97/01/31│17.5天  │36,925元  │6年     │2年7月  │63,300元    │461,774元 │498,699元 │
├─┼───┼────┼────┼────┼─────┼────┼────┼──────┼─────┼─────┤
│06│己○○│90/05/03│97/01/31│11天    │18,700元  │4年2月  │2年7月  │50,990元    │274,071元 │292,771元 │
├─┼───┼────┼────┼────┼─────┼────┼────┼──────┼─────┼─────┤
│07│丙○○│88/07/12│97/01/31│------  │-------   │6年     │2年7月  │56,186元    │409,877元 │409,877元 │
├─┼───┼────┼────┼────┼─────┼────┼────┼──────┼─────┼─────┤
│08│丁○○│90/01/08│97/01/31│16天、14│28,256元  │4年6月  │2年7月  │62,800元    │363,926元 │392,182元 │
│  │      │        │        │/12天   │          │        │        │            │          │          │
├─┼───┼────┼────┼────┼─────┼────┼────┼──────┼─────┼─────┤
│09│丑○○│88/11/22│97/01/31│14天    │11,153元  │5年8月  │2年7月  │44,600元    │310,639元 │321,792元 │
├─┼───┼────┼────┼────┼─────┼────┼────┼──────┼─────┼─────┤
│10│寅○○│93/03/08│97/01/31│------  │-------   │1年4月  │2年7月  │63,600元    │166,632元 │230,232元 │
│  │      │        │        │        │          │        │        │            │          │(含追加預 │
│  │      │        │        │        │          │        │        │            │          │告工資63, │
│  │      │        │        │        │          │        │        │            │          │600元)    │
├─┼───┼────┼────┼────┼─────┼────┼────┼──────┼─────┼─────┤
│11│癸○○│88/09/07│97/01/31│8天     │14,024元  │5年10月 │2年7月  │52,600元    │374,775元 │388,799元 │
└─┴───┴────┴────┴────┴─────┴────┴────┴──────┴─────┴─────┘

司法院資訊處製作；財團法人民間司法改革基金會備份。
